【裁判字號】    98,簡上,224
【裁判日期】    981130
【裁判案由】    妨害名譽
【裁判全文】
臺灣嘉義地方法院刑事判決             98年度簡上字第224號
上  訴  人
即  被  告  乙○○
                    之1
上列上訴人因妨害名譽案件，不服本院民國98年8 月31日98年度
朴簡字第246 號第一審簡易判決（聲請簡易判決處刑書案號：臺
灣嘉義地方法院檢察署98年度偵字第5771號），提起上訴，本院
管轄之第二審合議庭判決如下：
    主  文
原判決撤銷。
乙○○犯公然侮辱罪，處拘役拾伍日，如易科罰金，以新台幣壹
仟元折算壹日。又犯公然侮辱罪，處拘役拾伍日，如易科罰金，
以新台幣壹仟元折算壹日。應執行拘役貳拾日，如易科罰金，以
新台幣壹仟元折算壹日。
    犯 罪 事 實
一、乙○○因經常至嘉義縣朴子市之中正公園（下稱中正公園）
    下棋，而結識甲○○之男友丁○○（綽號「高腳仔」），民
    國98年7 月14日15時許，乙○○見甲○○與丁○○同至中正
    公園，竟基於公然侮辱之犯意，在上開公園內，以「你是不
    是很癢，不然怎麼一直打電話找高腳仔」（台語）等語侮辱
    甲○○，足以貶損甲○○在社會上保持之人格及地位，在旁
    聽聞此言之丁○○因感不悅，即對乙○○表示上開言語很難
    聽、不要再講。詎乙○○於同日19時許，見甲○○及丁○○
    仍在中正公園內，竟另基於公然侮辱之犯意，再度以「你是
    不是很癢，不然怎麼一直打電話找高腳仔」（台語）等語侮
    辱甲○○，足以貶損甲○○在社會上保持之人格及地位。
二、案經甲○○訴由臺灣嘉義地方法院檢察署檢察官偵查後聲請
    簡易判決處刑。
    理  由
一、按被告以外之人於審判外之陳述，雖不符刑事訴訟法第159
    條之1 至第159 條之4 之規定，而經當事人於審判程序同意
    作為證據，法院審酌該言詞陳述或書面陳述作成時之情況，
    認為適當者，亦得為證據。當事人、代理人或辯護人於法院
    調查證據時，知有第159 條第1 項不得為證據之情形，而未
    於言詞辯論終結前聲明異議者，視為有前項之同意，刑事訴
    訟法第159 條之5 定有明文。本件被告於言詞辯論終結前，
    對於告訴人甲○○以及證人丁○○於警詢、偵查中所為證述
    等下列本院採為認定犯罪事實依據之各項供述證據，均未就
    證據能力聲明異議，復經本院於審理時逐一提示予被告及公
    訴人表示意見，本院審酌該等供述證據之取得過程並無瑕疵
    ，與本案待證事實間復具有相當之關聯性，以之為本案證據
    並無不當，自得採為本件認定犯罪事實之基礎，合先敘明。
二、訊據被告固不否認曾於98年7 月14日至中正公園，並見到告
    訴人甲○○以及證人丁○○，惟矢口否認有為上開公然侮辱
    犯行，辯稱：案發前一天晚上在下棋時丁○○的手機一直響
    ，丁○○用台語說「我老婆在癢」，所以案發當天伊看到告
    訴人時才會說「高腳仔說他老婆在癢」（台語），只是在開
    丁○○的玩笑，伊不認識告訴人甲○○，也不知道丁○○的
    老婆是誰，當時伊是對在場很多人講，不是對告訴人講云云
    。惟查：
(一)告訴人甲○○曾於98年7 月14日與男友丁○○至中正公園遊
    玩，當日15時許，被告在中正公園內對告訴人甲○○說「妳
    是不是很癢，不然怎麼一直打電話找高腳仔」（台語），當
    時公園內有很多人，同日19時許被告又於中正公園內再度對
    告訴人甲○○口出相同言語等情，業據告訴人甲○○於警詢
    、偵查及本院審理中證述纂詳（見警卷第4 至5 頁、偵卷第
    7 頁、本院簡上字卷第52至56頁）；核與當日在場見聞之證
    人丁○○迭於警詢、偵查及本院審理中證稱：98年7 月14日
    伊曾與女友甲○○至中正公園，15時許遇到被告，被告突然
    對甲○○口出穢言，以台語說「妳是不是很癢，不然怎麼一
    直打電話找高腳仔」，當時現場有很多人，伊聽了也覺得很
    不舒服，就制止被告，對被告說這個話很難聽、不要再講，
    但當日19時左右被告又再次對甲○○講同樣的話，伊就與甲○○離開並至派出所提出告訴等語（見警卷第6 至7 頁、偵
    卷第7 頁、本院簡上字卷第57至62頁）相符。而證人丁○○
    僅係因常至中正公園下棋而結識被告，告訴人甲○○雖曾於
    陪同丁○○至中正公園時見過被告數次，但與被告並不相識
    ，兩人與被告間均無恩怨糾紛，應無動機一致捏詞誣指被告
    涉有上開犯行。是渠等所為上開證述應值採信，被告犯行堪
    以認定。
(二)被告雖以前詞置辯，並於偵查及本院審理中分別聲請傳喚當
    日亦在中正公園內之楊大鵬、丙○○、林輝貞等人為證。然
    查：
 1、證人丁○○於偵查及本院審理中均具結證稱：案發前一天伊
    並沒有說過「我老婆在癢」，案發當天被告是面向告訴人甲○○對她說上開侮辱言語等語（見偵卷第7 頁，本院簡上字
    卷第58、62頁）。證人楊大鵬則於偵查中證稱案發前一天伊
    沒有到中正公園，不知道有沒有發生什麼事（見偵卷第12頁
    ）。是被告辯稱係因案發前一天聽聞丁○○提及「我老婆在
    癢」，始於案發當日對丁○○開玩笑稱「高腳仔說他老婆在
    癢」，即屬無據。況查，縱認證人丁○○曾於案發前一日對
    他人表示「我老婆在癢」，被告亦不得恣意以上開言詞加諸
    告訴人。
 2、又證人楊大鵬於偵查中證稱：案發當日曾聽到被告在丁○○
    的女友走進來時，笑笑對大家說「高腳仔他老婆在癢」，沒
    有注意後來被告有無說「妳是不是在癢，不然怎麼一直找高
    腳仔」等語（見偵卷第12頁）。證人丙○○則於本院審理中
    證稱：98年7 月14日下午3 點時伊人在中正公園，晚上7 點
    時已經回家，當天下午伊曾在中正公園內聽到被告對丁○○
    說「你不是說你老婆在癢」，另曾於告訴人甲○○在場時，
    以台語說「妳是不是在癢，不然怎麼一直打電話找高腳仔」
    等語（見本院簡上字卷第63至69頁）。綜上堪認被告辯稱案
    發當日伊僅曾對丁○○開玩笑表示「你不是說你老婆在癢」
    ，未曾說「妳是不是在癢，不然怎麼一直找高腳仔」等語，
    並非事實。況查，縱依證人楊大鵬、丙○○所述，案發時被
    告係於告訴人甲○○到場時，對在場之人說「高腳仔他老婆
    在癢」或「高腳仔說他老婆在癢」等語，該等言詞亦均屬足
    以貶抑告訴人人格及地位之侮辱性言詞，而無解於被告之罪
    責。
 3、至證人林輝貞雖於本院審理中證稱：98年7 月14日下午3 點
    伊在中正公園，晚上7 點已經回家，當天沒有聽到被告說「
    高腳仔說他老婆在癢」，也沒有聽到被告說「妳是不是在癢
    ，不然怎麼一直找高腳仔」等語；惟證人林輝貞復稱：伊耳
    朵有重聽，眼睛也不好，平常講話的聲音要靠近一點才聽得
    清楚（見本院簡上字卷第70至73頁）。故其所為證言亦難據
    為有利於被告之認定。綜上所述，本件事證明確，被告前揭
    公然侮辱犯行堪以認定，應予依法論科。
三、論罪科刑：
(一)按刑法上之公然侮辱罪，祗須侮辱行為足使不特定人或多數
    人得以共見共聞，即行成立，不以侮辱時被害人在場聞見為
    要件（司法院院字第2179號解釋參照）；公園乃不特定人均
    得以出入之公眾場所，乃眾所周知之事，被告於公園內以上
    開犯罪事實欄所載言詞加諸告訴人甲○○，依社會通念，自
    足以貶損告訴人之社會評價，且使身為女性之告訴人感到難
    堪，自屬侮辱之言語無疑。故核被告前揭98年7 月14日15時
    、同日19時許兩次所為，均係犯刑法第309 條第1 項之公然
    侮辱罪。被告雖係於同日在相同地點對同一被害人為上開2
    次公然侮辱犯行，惟其2 次行為間隔數小時，時間上仍可明
    顯區分，且被告於案發當日15時許第一次對告訴人出言侮辱
    後，在旁之證人丁○○曾加以制止，並對被告表示該等言語
    很難聽、不要再講，業據證人丁○○證述在卷（見偵卷第7
    頁、本院簡上字卷第60頁），足見被告顯已明知該等言語係
    屬一般人均認足以貶抑他人人格、地位之不雅言詞，且足令
    告訴人感到難堪不悅，惟被告仍於遭制止後，在同日19時許
    再為第二次犯行，顯係另行起意為之；其所為上開2 次犯行
    ，犯意各別，行為可分，應予分論併罰。
(二)原審依卷附證據，認被告罪證明確，而援引刑法第309 條第
    1 項等規定，逕以簡易判決判處被告拘役20日，並諭知易科
    罰金之折算標準，固屬卓見。惟原審未審酌被告上開2 次犯
    行應予分論併罰，僅對被告論以公然侮辱罪1 罪，尚有未洽
    。被告否認犯罪而提起上訴，雖無理由，惟原判決既有如上
    可議之處，即應由本院予以撤銷改判。
(三)爰依被告之供述（見本院簡上字卷第77頁）及卷附臺灣高等
    法院被告前案紀錄表、本院98年11月10日調解筆錄等，審酌
    ：被告為國小畢業之智識程度，有違反專利法、麻醉藥品管
    理條例、商業登記法以及妨害秩序等前案紀錄，平日駕駛計
    程車為業，與太太共同生活，缺乏尊重女性觀念，僅為取樂
    即以上開不雅之侮辱性言詞加諸告訴人，犯後雖於本院二審
    審理中與告訴人調解成立，並賠償告訴人新台幣7 千元完竣
    ，取得告訴人之諒解，惟仍執詞堅認自己之行為並無違法不
    當之處，未見悔悟之意等一切情狀，就其所犯2 罪分別量處
    如主文所示之刑，並均諭知易科罰金之折算標準，另定其應
    執行之刑及執行刑易科罰金之折算標準，以資懲儆。至公訴
    人雖求處被告拘役40日，惟按刑事審判之量刑，在於實現刑
    罰權之分配正義，故法院對有罪之被告科刑，應符合罪刑相
    當原則，使罰當其罪，以契合人民之法律感情，此所以刑法
    第57條明定科刑時應審酌一切情狀，尤應注意該條所列各款
    事項，以為科刑輕重之標準（最高法院94年度台上字第2738
    號、94年度台上字第3458號判決意旨參照），本院審酌刑法
    第57條各款臚列情事，認對被告量處如主文所示之刑即可達
    罰當其罪之目的，附此敘明。
據上論斷，依刑事訴訟法第455 條之1 第1 項、第3 項、第369
條第1 項前段、第364 條、第299 條第1 項前段，刑法第309 條
第1 項、第41條第1 項前段、第51條第6 款，刑法施行法第1 條
之1 第1 項、第2 項前段，判決如主文。
本案經檢察官楊騏嘉到庭執行職務。
中    華    民    國    98    年    11    月    30    日
                  刑事第三庭  審判長法  官  陳仁智
                                    法  官  鄭雅文
                                    法  官  陳蒨儀
以上正本證明與原本無異。
本件不得上訴。
中    華    民    國    98    年    11    月    30    日
                                    書記官  楊國色
附錄本判決論罪法條：
刑法第309條第1項
公然侮辱人者，處拘役或3 百元以下罰金。


司法院資訊處製作；財團法人民間司法改革基金會備份。
